【裁判字號】    95,台上,1316
【裁判日期】    950622
【裁判案由】    撤銷區分所有權人會議決議等
【裁判全文】
最高法院民事判決            九十五年度台上字第一三一六號
    上  訴  人  甲 ○ ○
                          26.
    訴訟代理人  施 瑞 章律師
    被 上訴 人  乙 ○ ○
                          26.
                丙 ○ ○
                丑 ○ ○
                壬 ○ ○
                庚○○○
                寅○○○
                辛 ○ ○
                癸 ○ ○
                己 ○ ○
                丁 ○ ○
                戊 ○ ○
                卯 ○ ○
                子 ○ ○
上列當事人間請求撤銷區分所有權人會議決議等事件，上訴人對
於中華民國九十三年十一月三十日台灣高等法院台中分院第二審
判決（九十三年度上字第一六○號），提起上訴，本院判決如下
：
    主  文
原判決關於駁回上訴人請求確認台中市逢甲仕康家社區民國九十
二年九月二十八日區分所有權人會議決議無效、及確認被上訴人
與台中市逢甲仕康家社區全體住戶間第七屆管理委員之委任關係
不存在之上訴部分廢棄。
其他上訴駁回。
第三審訴訟費用由上訴人負擔。
    理  由
本件原審維持第一審所為上訴人敗訴之判決，駁回其上訴，係以
：民事訴訟法第二百四十七條規定，確認法律關係成立或不成立
之訴，非原告有即受確認判決之法律上利益者，不得提起之。且
確認法律關係存在或不存在之訴，以確認現在之法律關係為限，
如已過去或將來應發生之法律關係，則不得為此訴之標的。查台
中市逢甲仕康家社區（下稱仕康家社區）已於民國九十三年十月
十七日召開區分所有權人會議，選出第八屆管理委員，上訴人亦
參與該會議，為兩造所不爭執之事實，並有該會議紀錄可憑。足
見在原審言詞辯論終結時，被上訴人已非仕康家社區管理委員會
之管理委員，與該社區全體住戶間之委任關係即不復存在。上訴
人請求確認仕康家社區九十二年九月二十八日區分所有權人會議
（下稱系爭會議）決議（選任被上訴人擔任該社區第七屆管理委
員）無效及確認被上訴人與仕康家社區全體住戶間第七屆管理委
員之委任關係不存在之先位之訴部分，顯欠缺權利保護要件，應
認其訴為無理由。其備位請求撤銷該會議決議部分，亦無權利保
護必要，不能准許等詞，為其判斷之基礎。
關於廢棄部分（即原判決駁回上訴人請求確認系爭會議決議無效
、及確認被上訴人與仕康家社區全體住戶間第七屆管理委員之委
任關係不存在之上訴部分）：
按除別有規定外，法院不得就當事人未聲明之事項為判決，民事
訴訟法第三百八十八條定有明文。本件上訴人不服第一審判決提
起上訴後，於原審之聲明為「一原判決廢棄。二乙○○於九十二
年九月二十八日召開之逢甲仕康家大樓九十二年度區分所有權人
會議決議應予撤銷。」，有上訴狀及原審言詞辯論筆錄可稽（原
審卷四、二三八、二六七頁），可知上訴人僅請求就其於第一審
所為之備位聲明部分為裁判，並未對其於第一審之先位之訴即(一)
確認系爭會議決議無效、(二)確認被上訴人與仕康家社區全體住戶
間第七屆管理委員之委任關係不存在部分，重為請求裁判之聲明
，原審更未就該先位之訴部分，命上訴人為聲明及曉諭兩造辯論
，則原審就上訴人未聲明（先位聲明）部分所為之判決，即有訴
外裁判之違誤。爰將原判決此部分予以廢棄，不另為發回之諭知
，以臻適法。
關於駁回上訴部分（即原判決駁回上訴人請求撤銷系爭會議決議
之上訴部分）：
按公寓大廈區分所有權人會議之決議事項由管理委員會執行，公
寓大廈管理條例第三十六條第一款（九十二年十二月三十一日修
正前公寓大廈管理條例第三十四條第七款規定相同）定有明文。
是起訴請求撤銷區分所有權人會議決議時，應以管理委員會或全
體區分所有權人為被告，始為適格。本件上訴人起訴請求撤銷系
爭會議決議，僅列部分區分所有權人即被上訴人為被告，訴請撤
銷系爭會議決議，顯有未合，自非有理。原審就此部分駁回上訴
人對第一審判決之上訴，理由雖有不同，結論尚屬一致，仍應予
以維持。上訴論旨，指摘原判決此部分不當，求予廢棄，非有理
由。
據上論結，本件上訴為一部有理由，一部無理由。依民事訴訟法
第四百七十七條第一項、第四百八十一條、第四百四十九條第二
項、第七十九條，判決如主文。
中    華    民    國  九十五  年    六    月  二十二  日
                      最高法院民事第四庭
                          審判長法官  蘇  茂  秋
                                法官  蘇  達  志
                                法官  陳  碧  玉
                                法官  王  仁  貴
                                法官  劉  靜  嫻
      本件正本證明與原本無異
                                      書  記  官
中    華    民    國  九十五  年    七    月    五    日
                                                    Ａ


司法院資訊處製作；財團法人民間司法改革基金會備份。
